最　高　行　政　法　院　判　決
　　　　　　　　　　　　　　　　　　 96年度判字第01917號
再 審原 告　申佳企業股份有限公司
代　表　人　甲○○
再 審被 告　財政部臺北市國稅局
代　表　人　凌忠嫄
上列當事人間因營利事業所得稅事件，再審原告對於中華民國94
年7月14日本院94年度判字第1009號判決，提起再審之訴。本院
判決如下：
　　主  文
再審之訴駁回。
再審訴訟費用由再審原告負擔。
　　理　由
一、本件再審原告起訴意旨略謂：(一)、原判決未斟酌本院93年度
    判字第1348號判決之「所得稅法施行細則第48條之10第4項
    規定，將法定得予扣除之項目為限縮之規定，難謂與母法之
    規定意旨相符」及「獲配之股票股利，雖應計入再審原告全
    年所得額內計算未分配盈餘，但因該盈餘與股利為現金之情
    況究有不同，無法實際彌補其以往年度累積虧損之數額，從
    而於計算再審原告當年度應加徵百分之10之未分配盈餘時，
    如未准扣除再審原告以往年度之虧損，即與所得稅法第66條
    之9規定應使未分配盈餘之計算臻於公平合理之意旨有違。
    」之理由，若能斟酌此2項理由，則原判決理由均將無所附
    麗。(二)、原判決理由「本年度帳列盈餘為虧損新台幣（下同
    ）295,589元，既無盈餘，即無盈餘可供彌補以往年度虧損
    ，乃否准減除，核定未分配盈餘為7,716,089元．．．」，
    則既「沒有盈餘」可彌補以往年度的虧損，卻要加徵「未分
    配」盈餘營利事業所得稅，顯然其依據即有自相矛盾之處，
    究其原因乃財稅差異所產生，而此種會計方法是再審原告唯
    一且必需要遵守的會計方法，而帳載虧損數亦為再審被告所
    不爭。原處分、訴願及原判決對於再審原告所述之理由僅以
    所處分「於法有據」為由，即不考量實質上再審原告無盈餘
    可分配卻加徵「未分配」盈餘的情況，造成其引述的理由與
    處分結果自相矛盾，原確定判決適用法規顯有錯誤等語，求
    為廢棄原判決。
二、再審被告答辯意旨略謂：再審原告本年度帳載盈餘為虧損29
    5,589元，既無盈餘，核無所得稅法施行細則第48條之10第4
    項規定之適用餘地，即無盈餘可供彌補以往年度虧損，乃否
    准減除，核定未分配盈餘為7,716,089元，並據以加徵10%營
    利事業所得稅771,609元。至於再審原告本期獲配之股票股
    利，面額計算為8,373,730元，為再審原告所不否認，再審
    被告將之列入未分配盈餘，於法有據，並無違反量能課稅及
    公平正義，且股票股利財政部亦未曾核准作為未分配盈餘之
    減除項目，與所得稅法第66條之9第2項各款情形不符，故再
    審原告主張其獲配之股票股利，應自未分配盈餘項下減除乙
    節，洵不足採。從而，再審被告就再審原告87年度未分配盈
    餘加徵10%之營利事業所得稅771,609元，認事用法，俱無違
    誤等語，資為抗辯。
三、本院查：行政訴訟法第273條第1項第1款規定：「有左列各
    款情形之一者，得以再審之訴對於確定終局判決聲明不服。
    但當事人已依上訴主張其事由或知其事由而不為主張者，不
    在此限：1.適用法規顯有錯誤者。．．．」所謂適用法規顯
    有錯誤，係指原判決所適用之法規與該案應適用之現行法規
    相違背，或與解釋、判例有所牴觸者而言。至於法律上見解
    之歧異，再審原告對之縱有爭執，要難謂為適用法規錯誤，
    自不得據為再審理由，本院62年度判字第610號著有判例。
    查本院原確定判決以：原判決係依據所得稅法第66條之9第2
    項規定而維持再審被告之原處分，該條規定之立法理由僅供
    法律規定解釋之參考，並非法律規定本身，再審原告以原判
    決有違反該條規定之立法理由據以主張原判決有不適用該條
    規定或適用不當之違背法令，尚不足採信。次查股票股利本
    為營利所得之一種，再審原告主張其為不存在之所得，本不
    足取。原判決維持原處分予以核課百分之十之營利事業所得
    稅，核無違反「量能課稅」及「實質課稅原則」之可言。再
    審原告本年度雖沒有盈餘可彌補以往年度之虧損，然其本年
    度仍保有系爭未分配之股票股利所得，原判決據以維持原處
    分，亦難謂有理由矛盾之違背法令，從而本件上訴為無理由
    ，乃予駁回再審原告於前審之訴，經核尚無判決適用法規顯
    有錯誤情事。本件再審原告所指本院93年度判字第1348號判
    決，縱其理由與原確定判決不同，惟該判決亦非判例，依上
    揭說明，尚難指本件之確定判決係適用法規顯有錯誤。本件
    再審為無理由，應予駁回。
三、據上論結，本件再審之訴為無理由，爰依行政訴訟法第278
    條第2項、第98條第1項前段，判決如主文。
中　　華　　民　　國　　96　　年　　10　　月　　31　　日
                  第四庭審判長法  官　鍾　耀　光
                              法  官  姜　仁　脩
                              法  官　王　德　麟
                              法  官　黃　清　光
                              法  官　吳　慧　娟
以  上  正  本  證  明  與  原  本  無  異
中　　華　　民　　國　　96　　年　　11　　月　　1　　 日
　　　　　　　　　　　　　　　書記官　黃　淑　櫻
